臺灣臺東地方法院刑事判決
111年度簡上字第11號
上  訴  人  
即  被  告  潘興平


上列上訴人即被告因違反毒品危害防制條例案件，不服本院中華
民國111年4月15日111年度東簡字第72號第一審刑事簡易判決（
偵查案號：111年度毒偵字第133號），提起上訴，本院管轄之第
二審合議庭判決如下：
    主    文
上訴駁回。
    犯罪事實及理由
一、本案經本院合議庭審理結果，認原審判決認事用法及量刑均
    無不當，應予維持，除補充「上訴人即被告乙○○（下稱被告
    ）於本院審理時之自白」為證據外，其餘均引用本院第一審
    刑事簡易判決所記載之犯罪事實、證據及理由（如附件）。
二、被告上訴意旨略以：請求斟酌減刑，因為伊之母親年紀大，
    需要靠伊工作扶養，而且伊會去施用毒品，是因為伊工作的
    時候身體上有疼痛，一旦疼痛就無法工作維持生計，才會去
    施用毒品，伊有去一般診所看診，但都無法解除疼痛的狀態
    ，請求從輕量刑等語
三、按量刑之輕重，係事實審法院得依職權自由裁量之事項，茍
    已斟酌刑法第57條各款所列情狀而未逾越法定刑度，則不得
    遽指為違法；又刑罰之量定屬法院自由裁量之職權行使，但
    仍應審酌刑法第57條所列各款事由及一切情狀，為酌量輕重
    之標準，並非漫無限制，在同一犯罪事實與情節，如別無其
    他加重或減輕之原因，下級法院量定之刑，亦無過重或失輕
    之不當情形，則上級法院對於下級法院之職權行使，原則上
    應予尊重（最高法院85年度台上字第2446號判決意旨參照）
    。次按被告構成累犯之事實及應加重其刑之事項，固均應由
    檢察官主張並具體指出證明之方法後，經法院踐行調查、辯
    論程序，方得作為論以累犯及是否加重其刑之裁判基礎。惟
    基於預測可能性及法安定性之精神，並無溯及既往之效力，
    故本裁定宣示前各級法院所踐行之訴訟程序及裁判，與本裁
    定意旨不符者，尚無從援引為上訴或非常上訴之理由。是以
    ，於本裁定宣示前，下級審法院在檢察官未主張或盡其舉證
    、說明責任之情形下，業依職權調查，因而論以累犯，本乎
    前科形成累犯處斷刑或作為宣告刑事由之裁量，只須滿足其
    一，其評價即足，上級審法院自不能據以撤銷原判決。此有
    最高法院110年度台上大字第5660號裁定足資參酌。
四、經查：
 ㈠被告本案施用第二級毒品甲基安非他命之事實，業據被告於本
   院審理中坦認不諱(簡上卷第81頁)，被告對於原審判決認定
   事實均不爭執。而原審認被告犯罪事證明確，並審酌：被告
   甫因施用毒品案件，經觀察、勒戒，暨科處罪刑執行完畢未
   久，竟再犯本罪，自足認其係無視毒品於自身健康之戕害，
   亦漠視國家杜絕毒品濫用之禁令，守法觀念有所不足，更未
   能澈底戒除施用毒品之惡習，所為確屬可議（累犯部分不予
   重複評價）；另念被告犯罪後坦承犯行，態度堪可，且施用
   毒品本質屬自戕行為，未對他人法益造成直接侵害，亦未顯
   然衝擊社會法秩序之平和，要與一般刑事犯罪有所不同；兼
   衡被告職業工、教育程度高職畢業、家庭經濟狀況勉持、家
   庭生活支持系統有瑕（參卷附臺東縣警察局臺東分局調查筆
   錄、個人基本資料）等一切情狀，適用毒品危害防制條例第1
   0條第2項，刑法第11條前段、第47條第1項、第41條第1項前
   段之規定，量處被告有期徒刑6月，並諭知有期徒刑如易科罰
   金之折算標準，核其認事、用法俱無違誤，且量刑亦在法定
   刑度之內，並已詳細斟酌刑法第57條各款所列情形，具體說
   明量刑理由，未有量刑顯然過重之不當情形，亦無違反罪刑
   相當之情事，難謂有何違法失當之處。
 ㈡又關於累犯加重之適用，原審亦已敘明：「被告前因施用毒品
   案件，經本院各以：1、108年度東簡字第338號判決處有期徒
   刑4月確定；2、109年度東簡字第76號判決處有期徒刑4月確
   定；3、109年度訴字第23號判決處有期徒刑10月確定，前開
   罪刑並經以109年度聲字第245號裁定定應執行刑為有期徒刑1
   年3月確定，於民國110年7月28日縮刑期滿執行完畢，有臺灣
   高等法院被告前案紀錄表1份存卷可憑，是其於受徒刑執行完
   畢後之5年內，故意再犯本件有期徒刑以上之罪，依刑法第47
   條第1項規定，為累犯；併參酌被告本件所犯明顯未有應量處
   最低法定刑、又無法適用刑法第59條減輕規定之情形，自應
   依法加重其刑。」等語。除原審「109年度聲字第245號裁定
   」之記載應為「109年度聲字第281號」之誤載，由本院予以
   更正外，尚無誤載之處，而本案既無上開解釋意旨所指個案
   應量處最低法定刑，又無法適用刑法第59條規定減輕其刑之
   情形，原審認應加重其刑，並無適用法則不當之違法。
 ㈢再本案係於111年4月27日最高法院110年度台上大字第5660號
   裁定作成前即為判決，已無從依上述裁定意旨，命檢察官主
   張構成累犯之事實及應加重其刑之事項並具體指出證明方法
   ；又依前述大法庭裁定意旨，原審於該裁定宣示前，依職權
   調查因而論以累犯並裁量加重，不能據以撤銷。從而，本案
   於原審判決前，檢察官雖未就被告構成累犯之事實及應加重
   其刑之事項，加以主張或具體指出證明方法，惟上開累犯之
   認定，為經原審依職權調查後，認符合累犯之要件後所為之
   處刑，是依上開大法庭裁定見解，本院自不能以此即撤銷原
   審判決，併此敘明。
 ㈣另刑法第62條所規定之自首，以對於未發覺之罪，向有偵查權
   之機關或公務員自承犯罪，進而接受裁判為要件（最高法院9
   0年度台上字第5435號判決意旨參照）。經查，被告於警詢中
   否認自身有何施用毒品之犯行，辯稱：伊最後一次施用毒品
   係於108年3月份云云(見毒偵133號卷第5頁)，顯見其並無就
   自身施用毒品之犯行自首並接受裁判之意，被告既係待驗尿
   報告出爐，警方據此辦理移送後，始於偵訊中向檢察官坦認
   犯行，揆諸前揭說明，自無刑法第62條自首減刑之適用。
 ㈤至被告上訴意旨雖稱：伊會去施用毒品，是因為伊工作的時候
   身體上有疼痛等病症，一旦疼痛就無法工作維持生計，才會
   去施用毒品等語，並提出謝繼賢骨外科診所診斷證明書1份在
   卷可佐(見簡上卷第87頁) ，然被告仍應尋求正常醫療管道治
   療，不應逕自施用毒品以止痛，是被告此部分所辯，並不足
   為其有利之認定。綜上，被告上訴意旨指摘原審量刑過重，
   請求撤銷改判較輕之刑，為無理由，應予駁回。
五、綜上所述，本院對原審量刑之職權行使，自當予以尊重，尚
    難認其量刑有何違法或不當。從而，被告猶執前詞指摘原審
    量刑不當，為無理由，應予駁回。
據上論斷，應依刑事訴訟法第455條之1第1項、第3項、第368條
、第373條，判決如主文。
本案經檢察官邱亦麟聲請簡易判決處刑，檢察官甲○○到庭執行職
務。
中　　華　　民　　國　　111 　年　　6 　　月　　30　　日
　　　　    刑事第二庭　審判長法　官　蔡立群
  　　　　　　　　　　　　　　法　官　姚亞儒
            　　　　　　　　　法  官  李承桓
以上正本係照原本作成。
本件判決不得上訴。　　
　　　　　　　　　　　　　　　書記官  許惠棋　　
中　　華　　民　　國　　111 　年　　7 　　月　　1 　　日

附件：
臺灣臺東地方法院刑事簡易判決
111年度東簡字第72號
聲  請  人  臺灣臺東地方檢察署檢察官邱亦麟
被      告  乙○○
上列被告因違反毒品危害防制條例案件，經檢察官聲請以簡易判
決處刑（111年度毒偵字第133號），本院判決如下：
    主  文
乙○○犯施用第二級毒品罪，累犯，處有期徒刑陸月，如易科罰金
，以新臺幣壹仟元折算壹日。
    事  實
一、乙○○基於施用第二級毒品之犯意，於民國110年12月4日某時
    許，在臺東縣臺東市某工地，以吸食毒品經燒烤後所生霧化
    氣體之方式，施用第二級毒品甲基安非他命1次。嗣經警於1
    10年12月6日2時8分許，依臺灣臺東地方檢察署檢察官強制
    到場（強制採驗尿液）許可書，對乙○○採集尿液送驗，結果
    呈現甲基安非他命代謝後之安非他命、甲基安非他命陽性反
    應，而查悉上情。
二、案經臺東縣警察局臺東分局報告臺灣臺東地方檢察署檢察官
　　偵查後聲請以簡易判決處刑。
    理  由
一、上開事實欄一所載之犯罪事實，業據被告乙○○於偵查中坦承
    不諱，並有臺灣臺東地方檢察署檢察官強制到場（強制採驗
    尿液）許可書、應受尿液採驗人尿液檢體採集送驗記錄、慈
    濟大學濫用藥物檢驗中心111年1月20日慈大藥字第11101200
    07號函暨所附檢驗總表各1份在卷可稽，自足認被告前開任
    意性之自白係與事實相符，亦有上開證據可資補強，堪信為
    真實。從而，本件事證明確，被告事實欄一所載之犯行，洵
    堪認定。
二、按：1、犯毒品危害防制條例第10條之罪者，檢察官應聲請
    法院裁定，或少年法院（地方法院少年法庭）應先裁定，令
    被告或少年入勒戒處所觀察、勒戒，其期間不得逾2月；2、
    觀察、勒戒後，檢察官或少年法院（地方法院少年法庭）依
    據勒戒處所之陳報，認受觀察、勒戒人無繼續施用毒品傾向
    者，應即釋放，並為不起訴之處分或不付審理之裁定；認受
    觀察、勒戒人有繼續施用毒品傾向者，檢察官應聲請法院裁
    定或由少年法院（地方法院少年法庭）裁定令入戒治處所強
    制戒治，其期間為6個月以上，至無繼續強制戒治之必要為
    止，但最長不得逾1年；3、依前項規定為觀察、勒戒或強制
    戒治執行完畢釋放後，3年後再犯第10條之罪者，適用前二
    項之規定；4、觀察、勒戒或強制戒治執行完畢釋放後，3年
    內再犯第10條之罪者，檢察官或少年法院（地方法院少年法
    庭）應依法追訴或裁定交付審理，毒品危害防制條例第20條
    第1項、第2項、第3項、第23條第2項各定有明文。而上開所
    謂「3年後再犯」，只要本次再犯距最近一次觀察、勒戒或
    強制戒治執行完畢釋放，已逾3年者，即該當之，不因其間
    有無犯同條例第10條之罪經起訴、判刑或執行而受影響，亦
    不問是否曾經檢察官為附命戒癮治療之緩起訴，及有無完成
    戒癮治療而有不同；反之，則應依法追訴之（最高法院刑事
    大法庭109年度台上大字第3826號裁定、最高法院109年度台
    上字第3758號、110年度台上字第4727號判決理由參照）。
    查被告本件施用第二級毒品犯行時距其最近一次經觀察、勒
    戒執行完畢釋放（即其前因施用毒品案件，經本院以110年
    度毒聲字第124號裁定送觀察、勒戒後，認無繼續施用毒品
    之傾向，於110年6月25日執行完畢釋放出所，並由臺灣臺東
    地方檢察署檢察官以110年度毒偵字第195號為不起訴處分確
    定），尚未逾3年乙情，有臺灣高等法院被告前案紀錄表1份
    在卷可考，是揆諸前開規定、說明，被告於「3年內」再犯
    本件施用第二級毒品犯行，自無再經觀察、勒戒或強制戒治
    之必要，應逕予依法論科。
三、是核被告所為，係犯毒品危害防制條例第10條第2項之施用
    第二級毒品罪（其持有第二級毒品之低度行為，為施用之高
    度行為所吸收，不另論罪）。又被告前因施用毒品案件，經
    本院各以：1、108年度東簡字第338號判決處有期徒刑4月確
    定；2、109年度東簡字第76號判決處有期徒刑4月確定；3、
    109年度訴字第23號判決處有期徒刑10月確定，前開罪刑並
    經以109年度聲字第245號裁定定應執行刑為有期徒刑1年3月
    確定，於110年7月28日縮刑期滿執行完畢，有臺灣高等法院
    被告前案紀錄表1份存卷可憑，是其於受徒刑執行完畢後之5
    年內，故意再犯本件有期徒刑以上之罪，依刑法第47條第1
    項規定，為累犯；併參酌被告本件所犯明顯未有應量處最低
    法定刑、又無法適用刑法第59條減輕規定之情形，自應依法
    加重其刑（司法院大法官解釋釋字第775號解釋文暨理由書
    、最高法院110年度台上字第1505號判決理由併同參照）。
四、爰以行為人之責任為基礎，審酌被告甫因施用毒品案件，經
    觀察、勒戒，暨科處罪刑執行完畢未久，竟再犯本罪，自足
    認其係無視毒品於自身健康之戕害，亦漠視國家杜絕毒品濫
    用之禁令，守法觀念有所不足，更未能澈底戒除施用毒品之
    惡習，所為確屬可議（累犯部分不予重複評價）；另念被告
    犯罪後坦承犯行，態度堪可，且施用毒品本質屬自戕行為，
    未對他人法益造成直接侵害，亦未顯然衝擊社會法秩序之平
    和，要與一般刑事犯罪有所不同；兼衡被告職業工、教育程
    度高職畢業、家庭經濟狀況勉持、家庭生活支持系統有瑕（
    參卷附臺東縣警察局臺東分局調查筆錄、個人基本資料）等
    一切情狀，量處如主文所示之刑，併諭知易科罰金之折算標
    準，以資懲儆。
五、依刑事訴訟法第449條第1項本文、第454條，毒品危害防制
    條例第10條第2項，刑法第11條本文、第47條第1項、第41條
    第1項本文，逕以簡易判決處刑如主文。
六、如不服本判決，得於判決送達之日起20日內，以書狀敘述上
    訴之理由（須按他造當事人之人數提出繕本），經本庭向本
    院管轄第二審之合議庭提起上訴。
中　　華　　民　　國　 111　　年　　4 　　月　　15　　日
                  臺東簡易庭  法  官  陳偉達
以上正本證明與原本無異。
如不服本判決應於收受本判決後20日內向本院提出上訴書狀（須
附繕本）。「切勿逕送上級法院」。
                              書記官  楊茗瑋
中　　華　　民　　國　　111 　年　　4 　　月　　18　　日
附錄本件論罪科刑法條：
毒品危害防制條例第10條第2項：
施用第二級毒品者，處3 年以下有期徒刑。